【裁判字號】    90,自,215
【裁判日期】    900629
【裁判案由】    違反動產擔保交易法
【裁判全文】
臺灣臺中地方法院刑事判決                            九十年度自字第二一五號
    自  訴  人  甲○○○有限公司  設台中市西屯區○○○街四號一樓
    代  表  人  唐政玉
    代  理  人  丙○○
    被      告  乙○○
右列被告因違反動產擔保交易法案件，經自訴人提起自訴，本院判決如左：
    主  文
乙○○動產擔保交易之債務人，意圖不法之利益，將標的物遷移，致生損害於債權人
，累犯，處拘役貳拾日，如易科罰金，以佰元折算壹日。
    事  實
一、乙○○於民國（下同）八十五年間，曾因過失傷害、違反麻醉藥品管理條例、竊
    盜等案件，分別經法院判處有期徒刑八月、八月、四月確定，於八十六年九月間
    假釋出獄，八十七年二月十三日假釋期滿執行完畢。於八十七年九月八日與甲○
    ○○有限公司訂立動產擔保交易附條件買賣之契約，以分期付款之方式，向甲○
    ○○有限公司購買車牌號碼ＫＩＮ─三一一號機車一輛，為動產擔保交易之債務
    人，約定總價款新台幣（下同）四萬零八十元，自八十七年十月十五日起至八十
    年九月十五日止，每月一期，分十二期給付，每期付款三千三百四十元，標的物
    存放地點約定在台中縣霧豐鄉○○路一二六巷三號乙○○住所，在分期款項未付
    清之前，標的物所有權仍屬於出賣人所有，買受人即債務人乙○○僅得依約占有
    使用，不得任意遷移、出質或為其他處分，詎乙○○於取得機車後，竟意圖不法
    之利益，自八十八年四月份起，即拒付往後之分期款項，並將該機車遷移至台中
    市○○路○段一二三巷十二弄三號，致甲○○○有限公司追索無著，受有損害。
二、案經甲○○○有限公司提起自訴。
    理  由
一、訊據被告乙○○坦承於右揭時、地，與甲○○○有限公司簽定動產擔保交易之機
    車買賣，且機車於購買後，自八十八年四月份起，未通知自訴人，即遷移約定之
    住所之事實，惟辯稱：伊因施用毒品案件觀察、勒戒出來後，即搬離住處，而那
    時收入較少，僅能餬口，始未給付分期款項云云。然查，被告以分期付款方式購
    買機車後，自八十八年四月間起，即未依約付款，並將機車遷離約定地點之事實
，業據自訴人代理人丙○○指述在卷。而被告對其向自訴人以分期付款方式購買
    機車，及該機車購入後，於八十八年四月間，未通知自訴人即遷離約定放置地點
    之事實，亦均自承在卷，並有附條件買賣契約書、存證信函影本在卷可佐，是自
    訴代理人之指訴尚堪採信。被告雖以上詞置辯，而否認有意圖為自己不法之利益
    。惟查，被告係分期付款買賣之債務人，僅得依約占有使用，不得任意遷移，且
    縱使經濟困難，未能付款，亦應與自訴人商討解決方式，自不得未經自訴人同意
    ，隨意將機車遷移，並拒付款項。故被告所辯顯非可採，事証明確，被告違反動
    產擔保交易法犯行，堪予認定。
二、核被告所為，係犯動產擔保交易款法第三十八條之動產擔保交易之債務人將標的
    物遷移，致生損害債權人罪。查被告於八十五年間，曾因過失傷害、違反麻醉藥
    品管理條例、竊盜等案件，分別經法院判處有期徒刑八月、八月、四月確定，於
    八十六年九月間假釋出獄，八十七年二月十三日假釋期滿執行完畢，有臺灣高等
    法院被告全國前案紀錄表及台灣台中地方法院檢察署刑案資料查註紀錄表在卷可
    稽，其受有期徒刑執行完畢後，五年內再犯有期徒刑以上之本罪，為累犯，應依
    刑法第四十七條規定，加重其刑。爰審酌被告之犯罪動機、目的、手段、犯罪所
    得之利益、自訴人所受之損害（被告尚積欠自訴人二萬四十元分期款項）等一切
    情狀，量處如主文所示之刑。又被告行為後，刑法第四十一條業於九十年一月十
    日修正公布，同年月十二日生效，修正後刑法第四十一條第一項前段規定「犯最
    重本刑為五年以下有期徒刑以下之刑之罪，而受六個月以下有期徒刑或拘役之宣
    告，因身體、教育、職業、家庭之關係或其他正當事由，執行顯有困難者，得以
    一元以上三元以下折算一日，易科罰金。」，修正前刑法第四十一條規定「犯最
    重本刑為三年以下有期徒刑以下之刑之罪，而受六個月以下有期徒刑或拘役之宣
    告，因身體、教育、職業、家庭之關係，執行顯有困難者，得以一元以上三元以
    下折算一日，易科罰金。」，比較新舊法結果，以新法較有利於行為人，是本件
    自應適用裁判時之法律即依修正後之刑法第四十一條第一項前段規定，就被告所
    宣告之刑併為諭知易科罰金之折算標準。
據上論斷，應依刑事訴訟法第三百四十三條、第二百九十九條第一項前段，動產擔保
交易法第三十八條，刑法第十一條前段、第二條第一項前段、第四十一條第一項前段
、第四十七條，罰金罰鍰提高標準條例第一條前段、第二條，判決如主文。
中      華      民      國      九十      年     六       月   二十九   日
                                臺灣臺中地方法院刑事第三庭
                                        法  官  黃  峻  隆
右正本證明與原本無異。
如不服本判決，應於送達後十日內向本院提臺上訴狀 (須附繕本)，上訴於臺灣高等
法院臺中分院。
                                        書記官
中      華      民      國      九十      年     七       月     二     日
附錄論罪科刑法條
動產擔保交易法第三十八條：
動產擔保交易之債務人，意圖不法之利益，將標的物遷移、出賣、出質、移轉、抵押
或為其他處分，致生損害於債權人者，處三年以下有期徒刑、拘役或科或併科六千元
以下之罰金。


司法院資訊處製作；財團法人民間司法改革基金會備份。
